【裁判字號】    99,訴,3316
【裁判日期】    991222
【裁判案由】    毒品危害防制條例
【裁判全文】
臺灣板橋地方法院刑事判決              99年度訴字第3316號
公  訴  人  臺灣板橋地方法院檢察署檢察官
被      告  何勝評
上列被告因違反毒品危害防制條例案件，經檢察官提起公訴（99
年度毒偵字第6882號、7510號），被告於準備程序進行中就被訴
事實為有罪之陳述，本院合議庭裁定由受命法官獨任進行簡式審
判程序並判決如下：
    主  文
何勝評施用第一級毒品，累犯，處有期徒刑玖月。又施用第二級
毒品，累犯，處有期徒刑肆月。又施用第一級毒品，累犯，處有
期徒刑拾月。應執行有期徒刑壹年捌月。
    事  實
一、何勝評前於(一)民國88年間因施用第二級毒品案件，經本院以
    88年度毒聲字第2656號裁定送觀察、勒戒後，認無繼續施用
    毒品之傾向，於88年5 月12日執行完畢釋放出所，並由臺灣
    板橋地方法院檢察署檢察官以88年度偵字第4129號為不起訴
    處分確定；同年間因施用第二級毒品案件，經本院以88年度
    毒聲字第5650號裁定送觀察、勒戒後，認有繼續施用毒品之
    傾向，經本院以88年度毒聲字第7786號裁定施以強制戒治，
    於89年10月24日停止其處分釋放出所，所餘期間付保護管束
    ，於同年12月7 日保護管束期滿未經撤銷視為執行完畢；(二)
    82年間，因違反修正前肅清煙毒條例等案件，經臺灣高等法
    院以83年度上訴字第5932號判決分別判處有期徒刑6 月、3
    年10月，並定應執行刑為有期徒刑4 年確定；83年間因違反
    修正前肅清煙毒條例案件，經臺灣高等法院以85年度上訴字
    第4427號判決判處有期徒刑4 年確定，並與上開所示之罪刑
    接續執行，嗣於87年9 月24日假釋出監，假釋期間付保護管
    束；(三)於上開保護管束期間之88年間因竊盜案件，經本院以
    89年度易字第892 號判決判處有期徒刑3 月確定，而撤銷前
    開(二)之假釋；89年間因恐嚇取財案件，經本院以90年度訴字
    第276 號判決判處有期徒刑10月確定；91年間因施用第二級
    毒品案件，經本院以91年度易字第1177號判決判處有期徒刑
    4 月確定，嗣經與前開所示之2 罪刑經本院裁定定應執行刑
    為有期徒刑1 年2 月確定，並與上開(二)所示之罪刑經撤銷假
    釋後之殘刑3 年9 月16日接續執行，於94年3 月29日假釋出
    監，假釋期間付保護管束，嗣經撤銷假釋，而應執行殘刑有
    期徒刑2 月18日，於94年12月18日縮刑期滿執行完畢（於本
    案構成累犯）；(四)94年間因連續施用第一級、第二級毒品案
    件，經本院以95年度訴字第507 號判決判處有期徒刑1 年、
    7 月確定，並定應執行刑為有期徒刑1 年4 月確定；95年間
    因施用第二級毒品案件，經本院以96年度簡字第2844號判決
    判處有期徒刑6 月確定；95年間因犯竊盜等案件，經本院以
    96年度易字第251 號判決判處有期徒刑3 月、5 月、8 月、
    8 月，並定應執行刑為有期徒刑1 年10月確定；96年間因犯
    竊盜等案件，經本院以96年度易字第521 號判決判處有期徒
    刑5 月、5 月、8 月、8 月，並定應執行刑為有期徒刑2 年
    確定；96年間因施用第一級、第二級毒品案件，經本院以96
    年度訴字第1332號判決判處有期徒刑7 月、3 月，並定應執
    行刑為有期徒刑8 月確定；前開(四)所示之罪刑經本院以96年
    度聲減字第7420號裁定分別減刑並定應執行刑為有期徒刑3
    年確定，於98年6 月30日縮短刑期假釋出監；(五)於上開保護
    管束期間之98年間因施用第一級、第二級毒品案件，經本院
    以98年度訴字第4068號判決判處有期徒刑8 月、4 月確定，
    並定應執行刑為有期徒刑10月確定，而撤銷前開(四)之假釋；
    復於同年間因施用第一級、第二級毒品案件，經本院以98年
    度訴字第4532號判決判處有期徒刑8 月、4 月確定，並定應
    執行刑為有期徒刑10月確定；同年間因施用第一級、第二級
    毒品案件，經本院以99年度訴字第307 號判決判處有期徒刑
    10月、5 月確定，並定應執行刑為有期徒刑1 年確定（於本
    件不構成累犯）。詎其仍不知悔改，於前揭觀察勒戒執行完
    畢釋放後，基於施用第一級毒品海洛因及第二級毒品甲基安
    非他命之犯意，竟先後為下列之犯行：
  (一)基於施用第一級毒品海洛因之犯意，於99年7 月22日傍晚某
    時許，在臺北縣新莊市○○路8 號2 之1 室處所內，以將第
    一級毒品海洛因摻水置於針筒（未扣案）內，注射身體之方
    式，施用海洛因1 次；復另行起意，基於施用第二級毒品甲
    基安非他命之犯意，於施用前開第一級毒品海洛因後之同日
    某時許，在上址，以將第二級毒品甲基安非他命置於玻璃球
    （未扣案）燒烤後，吸食煙氣之方式，施用甲基安非他命1
    次。嗣於同年月22日23時許，在桃園縣桃園市○○路○ 段1
    號旁，因形跡可疑為警實施盤查而查獲，並扣得劉沛顯所有
    之疑似第二級毒品甲基安非他命1 包（含袋重0.32公克）、
    疑似第一級毒品海洛因外包裝袋2 只，經何勝評同意後採集
    其尿液檢體，其於檢驗結果出具前，即犯罪未發覺前，向警
    方坦承其有施用第一級毒品海洛因、第二級毒品安非他命之
    犯行，經送驗結果呈嗎啡及甲基安非他命陽性反應，始悉上
    情。
  (二)基於施用第一級毒品海洛因之犯意，於99年8 月26日23時40
    分為警採尿前回溯26小時內之某時許，在臺北縣板橋市○○
    街71號C 棟605 室處所內，以將第一級毒品海洛因摻水置於
    針筒（未扣案）內，注射身體之方式，施用海洛因1 次。嗣
    於同日23時30分許，在上址，因另案通緝為警緝獲，並扣得
    何勝評所有吸食器1 組，經警採集其尿液送驗後，鑑定結果
    呈嗎啡陽性反應，因而查悉上情。
二、案經臺灣桃園地方法院檢察署呈請臺灣高等法院檢察署檢察
    長令轉臺灣板橋地方法院檢察署檢察官、臺北縣政府警察局
    板橋分局移送臺灣板橋地方法院檢察署移檢察官偵查起訴。
    理  由
一、按除被告所犯為死刑、無期徒刑、最輕本刑為3 年以上有期
    徒刑之罪或高等法院管轄第一審案件者外，於前條第1 項程
    序進行中，被告先就被訴事實為有罪之陳述時，審判長得告
    知被告簡式審判程序之旨，並聽取當事人、代理人、辯護人
    及輔佐人之意見後，裁定進行簡式審判程序，刑事訴訟法第
    273 條之1 第1 項定有明文。本件被告何勝評所犯毒品危害
    防制條例第10條第1 項之施用第一級毒品罪，非屬最輕本刑
    為3 年以上有期徒刑之罪，且被告何勝評於本院99年12月8
    日準備程序進行中，已就被訴之事實為有罪之陳述，經審判
    長告知被告簡式審判程序之旨後，被告及公訴人均同意改依
    簡式審判程序審理，本院合議庭乃依上揭規定，裁定本件由
    受命法官獨任進行簡式審判程序，合先敘明。
二、前開犯罪事實，業據被告何勝評坦承不諱，又其於經警查獲
    後所採集之尿液檢體，經臺灣檢驗科技股份有限公司以氣相
    層析質譜儀法鑑定結果，呈鴉片類（嗎啡）及安非他命類（
    甲基安非他命）陽性反應，有桃園縣政府警察局桃園分局被
    採尿人尿液暨毒品真實姓名與編號對照表、臺北縣政府警察
    局板橋分局偵辦毒品危害防制條例案被移送人姓名及代碼對
    照表（尿液檢體編號：D-990476、A0000000）及該公司出具
    之濫用藥物檢驗報告（報告日期：2010/8/10 ，報告編號：
    UL/2010/70786 、報告日期：2010/9/9，報告編號：UL/201
    0/80685 ）各1 份附卷可稽（按施用海洛因後，係以嗎啡型
    態自尿液排出），足認被告自白應與事實相符，堪予採信。
三、按92年7 月9 日新修正之毒品危害防制條例刪除二犯及三犯
    之規定，一改修法前繁雜之處遇程式，僅將施用毒品者簡化
    區分為初犯、再犯，並認施用毒品者係屬病患性犯人，以觀
    察、勒戒戒除其身癮，並以強制戒治去除其心癮。經觀察、
    勒戒或強制戒治執行完畢釋放後，若係5 年後再犯該條例第
    10條施用毒品罪者，與同條例第20條第1 項、第2 項關於「
    初犯」之處理方式相同，檢察官應先聲請法院裁定令被告入
    勒戒處所觀察、勒戒，並視有無繼續施用毒品傾向，決定應
    予釋放、為不起訴之處分，或應聲請法院裁定令入勒戒處所
    強制戒治；若係5 年內「再犯」同條例第10條施用毒品罪者
    ，依同條例第23條第2 項規定，檢察官則應依法追訴。觀諸
    該條例第23條第3 項之修正理由：「觀察、勒戒或強制戒治
    5 年後再犯者，顯見前所實施之觀察、勒戒或強制戒治已足
    以遮斷其施用毒品之癮，為期自新及協助其戒除毒癮，對此
    5 年後再犯者，爰明定仍適用初犯之規定，先經觀察、勒戒
    、強制戒治之程式。」及同條例第23條第2 項之修正理由：
    「為配合簡化施用毒品犯之刑事處遇程式，並鑑於經觀察、
    勒戒或強制戒治執行完畢釋放後5 年內再犯者，其再犯率甚
    高，原據以實施之觀察、勒戒及強制戒治既已無法收其實效
    ，自應施以刑事處遇。」顯然如施用毒品者係前經觀察、勒
    戒或強制戒治等治療程式執行完畢5 年後，始再施用毒品之
    「初犯」，因前所執行之觀察、勒戒或強制戒治已足收戒除
    毒癮之效，自應重新執行觀察、勒戒或強制戒治等治療程式
    ，並於治療程式執行完畢後，由檢察官為不起訴處分，毋庸
    對之追訴處罰；反之，在「再犯」之情形，因其先前所為治
    療程序顯未能收戒斷毒癮之效，且考量施用毒品者之再犯率
    偏高，乃簡化其刑事處遇程式，而逕予追訴處罰，不再施以
    治療程式。參酌上開立法理由，修正毒品危害防制條例就施
    用毒品者，祇於「初犯」及「5 年後再犯」二種情形，有其
    追訴條件之限制，即須於初犯經觀察、勒戒或強制戒治釋放
    後，5 年內均無施用毒品之行為，始能認其前所實施之觀察
    、勒戒或強制戒治已足遮斷毒癮，而得於5 年後再犯時，再
    予適用初犯之規定，重行觀察、勒戒等程式。倘5 年內已經
    再犯，被依法追訴處罰，縱其第3 次（或第3 次以上）施用
    毒品之時間在初犯釋放5 年以後，即與「5 年後再犯」之情
    形有別，且因已於「5 年內再犯」，顯見其再犯率甚高，原
    實施觀察、勒戒或強制戒治，已無法收其實效，而無5 年戒
    斷期之存在，自無再經觀察、勒戒及強制戒治之必要，應由
    檢察官逕行起訴，始符新法修正之本旨。經查，被告前於88
    年間因施用第二級毒品案件，經本院以88年度毒聲字第2656
    號裁定送觀察、勒戒後，認無繼續施用毒品之傾向，於88年
    5 月12日執行完畢釋放出所，並由臺灣板橋地方法院檢察署
    檢察官以88年度偵字第4129號為不起訴處分確定；同年間因
    施用第二級毒品案件，經本院以88年度毒聲字第5650號裁定
    送觀察、勒戒後，認有繼續施用毒品之傾向，經本院以88年
    度毒聲字第7786號裁定施以強制戒治，於89年10月24日停止
    其處分釋放出所，所餘期間付保護管束，於同年12月7 日保
    護管束期滿未經撤銷視為執行完畢，有臺灣高等法院被告前
    案紀錄表1 份附卷可按，其於5 年內再犯毒品危害防制條例
    第10條之罪，與毒品危害防制條例第23條第2 項之起訴條件
    符合。綜上，本案事證明確，被告前開犯行洵堪認定，應予
    依法論科。
四、核被告何勝評所為，係犯毒品危害防制條例第10條第1 項之
    施用第一級毒品罪及同條第2 項之施用第二級毒品罪。被告
    施用前持有海洛因及甲基安非他命之低度行為，分別為施用
    之高度行為所吸收，均不另論罪。被告所犯前開3 罪間，犯
    意各別，行為互殊，應予分論併罰。又被告有事實欄所載曾
    因施用毒品經觀察勒戒執行完畢及法院判處罪刑確定之紀錄
    ，有臺灣高等法院被告前案紀錄表1份 在卷可查，其於有期
    徒刑執行完畢後5 年以內，故意再犯本件有期徒刑以上之罪
    ，均應依刑法第47條第1 項之規定加重其刑。又被告於99年
    7 月22日23時許，在桃園縣桃園市○○路○ 段1 號旁，因形
    跡可疑為警實施盤查而查獲，並扣得劉沛顯所有之疑似第二
    級毒品甲基安非他命1 包（含袋重0.32公克）、疑似第一級
    毒品海洛因外包裝袋2 只，經何勝評同意後採集其尿液檢體
    ，斯時警員或其他有偵查犯罪職權之機關尚不知被告有施用
    第一級毒品海洛因及第二級毒品甲基安非他命之行為，嗣於
    翌日6 時許，被告在桃園縣政府警察局桃園分局武陵派出所
    接受詢問時，即自承上述施用第一、二級毒品之犯行並接受
    裁判，此有該日之訊問筆錄在卷可稽（見臺灣桃園地方法院
    檢察署99年度毒偵字第3906號卷第6 、7 頁），是被告就犯
    罪事實欄(一)分別施用第一、二級毒品之犯行符合自首之要件
    ，爰均依刑法第62條前段之規定減輕其刑，並先加後減之。
    爰審酌被告前有多次施用毒品前科，有前開前案紀錄表可參
    ，未思改過自新，再犯本件施用毒品案件，顯然先前所受保
    安處分及刑之宣告、執行，均未收矯治、警惕之效，被告既
    無確實戒毒之決心，已難自拔，自應施以相當之刑罰，以期
    收教化之功能，兼衡其自知事證明確而坦承施用犯行，且其
    施用毒品犯行所生危害，主要以自戕身心健康為主，對於他
    人生命、身體、財產等法益，尚未查得重大直接危害等一切
    情狀，各量處如主文所示之刑，並定應執行刑，以示懲儆。
五、至起訴書所載扣案之吸食器1 組，經核與本案經起訴之被告
    施用海洛因犯行無關，且非違禁物；又扣案之第二級毒品甲
    基安非他命1 包（含袋重0.32公克）、海洛因外包裝袋2 只
    ，非被告所有之物，此經被告及劉沛顯陳明在卷（見同上偵
    卷第19、42頁），現由臺灣桃園地方法院檢察官以99年度毒
    偵字第3907號起訴在案，爰均不為沒收之諭知，附此指明。
據上論斷，應依刑事訴訟法第273 條之1 第1 項、第299 條第1
項前段，毒品危害防制條例第10條第1 項、第2 項，刑法第11條
前段、第47條第1 項前段、第62條前段、第51條第5 款，判決如
主文。
本案經檢察官黃致中到庭執行職務。
中    華    民    國    99    年    12    月    22    日
                  刑事第十四庭  法  官  傅明華
上列正本證明與原本無異。
如不服本判決，應於判決送達後10日內敘明上訴理由，向本院提
出上訴狀 (應附繕本) ，上訴於臺灣高等法院。其未敘述上訴理
由者，應於上訴期間屆滿後20日內向本院補提理由書「切勿逕送
上級法院」。
                               書記官  蔡一如
中    華    民    國    99    年    12    月    22    日
附錄本案論罪科刑法條全文：
毒品危害防制條例第10條：
施用第一級毒品者，處6 月以上5 年以下有期徒刑。
施用第二級毒品者，處3 年以下有期徒刑。

司法院資訊處製作；財團法人民間司法改革基金會備份。
